【裁判字號】    97,交聲,3210
【裁判日期】    971212
【裁判案由】    違反道路交通管理處罰條例聲明異議
【裁判全文】
臺灣臺北地方法院交通事件裁定        97年度交聲字第3210號
原處分機關  臺北市交通事件裁決所
聲明異議人
即受處分人  甲○○
上列受處分人因違反道路交通管理處罰條例案件，對於臺北市交
通事件裁決所中華民國97年11月11日所為之處分（原處分案號：
北市裁罰字第裁22-A00000000號），聲明異議，本院裁定如下：
    主  文
異議駁回。
    理  由
一、按汽車駕駛人，行車速度，超過規定之最高時速者，處新臺
    幣（下同）1,200元以上2,400元以下罰鍰，並記違規點數1
    點，道路交通管理處罰條例第40條第1項、第63條第1項第1
    款分別定有明文。次按「汽車駕駛人之行為有經以科學儀器
    取得證據資料證明其行為違規，當場不能或不宜攔截製單舉
    發者，得逕行舉發。」、「第1項逕行舉發，應記明車輛牌
    照號碼、車型等可資辨明之資料，以汽車所有人為被通知人
    製單舉發。」，同條例第7條之2第1、4項亦分別有明定。是
    汽車駕駛人如有行車速度超過規定之最高時速未滿20公里以
    上之違規行為經警舉發，並於舉發通知單上所載之應到案日
    期前到案聽候裁決或提出申訴，經主管機關調查後仍認定前
    揭違規行為屬實者，依道路交通管理處罰條例第40條第1 項
    、第63條第1項第1款、違反道路交通管理事件統一裁罰基準
    及處理細則（下稱處理細則）第44條第1 項、違反道路交通
    管理事件統一裁罰基準表（下稱基準表）之規定，須對該汽
    車駕駛人（汽車所有人）處以1,600 元之罰鍰，並記違規點
    數1點。
二、原處分意旨略以：異議人即受處分人甲○○所有之車牌號碼
    2951-EV 號自用小客車於民國97年9 月28日7 時48分許，於
    臺北市○○○○○道路中興橋匣道口，經臺北市政府交通警
    察大隊萬華分局交通分隊（下稱原舉發機關）於該處設置之
    固定式雷達波測速儀器測得有「超速未滿20公里」之違規，
    依道路交通管理處罰條例第40條第1 項之規定舉發受處分人
    違規，嗣經原處分機關調查之結果，仍認為受處分人有上開
    之違規，依前述條例、處理細則及基準表之規定，裁處罰鍰
    1,600 元併記違規點數1 點。
三、聲明異議意旨略以：緣97年9 月28日7 時48分時值颱風風大
    雨大，路面積水，路面濺起之水花造成駕駛人無法看到突然
    由時速60公里轉為50公里之速限標誌，以致被照相取締之違
    規。警察當局不察當時之狀況，只是說明照相機械之優良或
    說標誌之清晰而將異議人提出之陳情以礙難同意，不符免罰
    要件退還，為此聲明異議，懇請法院重視情理優於法之概念
    ，給予不處分符合社會之正義云云。
四、經查：
  (一)異議人甲○○並不否認其所有之前揭汽車於前開時間，行經
    放置有固定式雷達波測速器之前開路段，時速為66公里，且
    該路段規定之最高時速為50公里等情，復有經雷達測速器所
    攝得之採證照片1 張在卷可稽，是受處分人有駕車行經該路
    段之事實，堪以認定。
  (二)雖異議人以前揭理由提出異議，惟查卷附之違規查詢報表，
    異議人所有之前揭汽車於97年9 月13日亦曾於前開路段超速
    遭舉發，顯見異議人並非第一次行經舉發路段，其對於舉發
    路段之速限自應知之甚詳。又異議人考領有汽車駕駛執照，
    對於一般駕駛人均應知悉，且為了自身及其他用路人安全亦
    會遵守之交通安全規則─「行經泥濘或積水道路…或因雨霧
    致視線不清…均應減速慢行，作隨時停車之準備」（道路交
    通安全規則第93條），自應隨時銘記在心，況本件違規地點
    已屬市區道路，行車速度本即不得超過時速50公里，然其竟
    在自稱為風大雨大之颱風天，以時速66公里之速度行車，顯
    然無視於道路交通安全，自不得以「路面積水，路面濺起之
    水花造成駕駛人無法看到突然由時速60公里轉為50公里之速
    限標誌」為由而主張免罰。另前開路段相機是固定式「微電
    腦雷達波型自動採證單功能相機」，每次採證1 張，以斜角
    45度發射，最遠可達50公尺，可採證4 線車道；相機光圈速
    度為千分之一秒，以斜角依序掃瞄；相片上會顯示年、月、
    日、時間、當時速度、路段名稱及速限標準，且該照相機經
    經濟部標準檢驗局檢驗合格，尚於有效期間，此有臺北市政
    府警察局萬華分局97年11月12日函在卷可稽，足見舉發之照
    相亦無錯誤之情形，是異議人之異議尚無理由。
五、綜上所述，異議人所有之前揭汽車確實有於前揭時地，其行
    車速度超過規定最高時速未滿20公里之違規行為，從而，原
    處分機關依道路交通管理處罰條例第40條第1 項、第63條第
    1 項第1 款、處理細則第44條第1 項暨基準表之規定，裁處
    受處分人罰鍰1,600 元，並記違規點數1 點，核無違誤。本
    件異議為無理由，應予裁定駁回。
據上論斷，應依道路交通案件處理辦法第19條，裁定如主文。
中    華    民    國    97    年    12    月    12    日
                        交通法庭法  官  林春鈴
以上正本證明與原本無異
如不服本裁定應於送達後5日內向本院提出抗告狀
                                書記官  黃鈴容
中    華    民    國    97    年    12    月    12    日


司法院資訊處製作；財團法人民間司法改革基金會備份。
